臺灣臺北地方法院交通事件裁定　　　　　　　　　　　九十年度交聲字第四三八號
　　原處分機關　台北市交通事件裁決所
　　異 議 人即
　　受 處分 人　甲○○
右列受處分人因違反道路交通管理處罰條例案件，對於臺北市交通事件裁決所中華民
國九十年三月二十九日所為之處分（原處分案號：北市裁三字第二二－Ｚ00000
000號），聲明異議，本院裁定如左：
    主      文
原處分撤銷。
甲○○使用註銷之牌照行駛，處罰鍰新台幣柒仟貳佰元，車牌號碼「ＨＩ—Ｏ二二七
」自用小客車之牌照扣繳。
    理      由
一、本件受處分人即異議人甲○○於民國八十九年九月四日下午四時五十分許，由其
    子張德馨駕駛其所有之ＣＪ—三四四二號自用小客車，行經國道一號公路南向重
    慶出口匝道時，因將業於八十八年十月十二日申請註銷之ＨＩ—Ｏ二二七號自小
    客車牌照，懸掛使用於其上開自小客車上行駛，為內政部警政署國道公路警察局
    第一警察隊隊員孫人瑞制單舉發，並以受處分人有違反行為時道路交通管理處罰
    條例第十二條第一項第四、五款之違規行為掣單舉發。嗣受處分人於收受舉發違
    反道路交通管理事件通知單後，於應到案日期後申訴，原處分機關函請舉發機關
    調查結果，仍認受處分人有上開違規行為，乃依行為時道路交通管理處罰條例第
    十二條第一項第四款、第五款之規定，先於九十年二月二十二日裁處受處分人罰
    鍰新台幣（下同）七千二百元，嗣又於同年三月二十九日自行撤銷原裁決，重新
    裁處受處分人罰鍰一萬四千四百元；並依同條例第十二條第二項之規定將其註銷
    之牌照扣繳。
二、異議人甲○○之聲明異議意旨略以：交通違規本應罰款，但經本人申訴後，發現
    罰款不對，而改採高額罰款（本為七千二百元，現改一萬四千四百元），令人不
    服，本人車輛被拔牌後，將車子駛回內湖民權東路六段九十巷內放置，一個禮拜
    後遭派出所找人拖吊，迄今仍未尋獲，裁決所經人民訴願發現錯誤，逕改罰款，
    增加市民負擔，我們小市民被警局拖吊不知所終之車輛，損失是否也可由裁決所
    負擔，因認原處分係屬違誤云云。經查：
（一）按汽車有使用註銷之牌照行駛者，牌照借供他車使用或使用他車牌照行駛者；
      處汽車所有人新臺幣三千六百元以上七千二百元以下罰鍰，道路交通管理處罰
      條例第十二條第四款、第五款分別定有明文；又前項第三款、第四款之牌照扣
      繳，第五款、第七款之牌照吊銷，同條例第十二條第二項亦有明文；異議人雖
      經兩次傳喚均未到庭陳述其異議理由，惟據其聲明異議狀之異議意旨係以：其
      所有車輛被拔牌後，將車子駛回內湖民權東路六段九十巷內放置，一個禮拜後
      遭派出所找人拖吊，迄今仍未尋獲等語，惟查，本件舉發經過，係因駕駛人張
      德馨於八十九年九月四日下午四時五十分許，將其所有之ＣＪ—三四四二號自
      用小客車，懸掛已於八十八年十月十二日申請註銷之ＨＪ—Ｏ二二七號自小客
      車牌照以供行駛，而經內政部警政署國道公路警察局第一警察隊隊員孫人瑞制
      單舉發乙情，既為異議人所不爭執，並有本件內政部警政署國道公路警察局舉
      發違反道路交通管理事件通知單一紙附卷足憑，是縱使異議人前揭要旨係屬真
      實，亦無礙於異議人前揭違規行為之成立，而仍應科處其行政罰甚明。
（二）惟按，「二以上違反道路交通管理之行為，應分別處罰。」，違反道路交通管
      理事件統一裁罰標準及處理細則第二條固有明文，然單純一個違法行為，只因
      各相關機關為行政上目的而訂定多種處罰條款，致生法律競合或想像競合之情
      形，則應依吸收關係或從重處罰之法理解決，尤其發生競合之法規處罰相同時
      （例如均為數額不一之罰鍰或期間長短不一之停業處分），更無不從一重處斷
      之理（參照吳庚著，行政法之理論與實用第六版第四百五十六頁）；又按納稅
      義務人違反作為義務而被處行為罰，僅須其有違反作為義務之行為即應受罰；
      而逃漏稅捐之被處漏稅罰者，則須具有處罰法定要件之漏稅事實方得為之。二
      者處罰目的及處罰要件雖不相同，必須採不同之處罰方法或手段，以達行政目
      的所必要者外，不得重複處罰，乃現行法治國家之基本原則。是違反作為義務
      之行為，同時構成漏稅行為之一部或漏稅行為之方法而處罰種類相同者，如從
      一重處罰已足達成行政目的時，即不得再就其他行為併予處罰，始符憲法保障
      人民權利之意旨（參照司法院大法官釋字第五Ｏ三號解釋文）；是一行為違反
      數個行政法上義務規定而應處罰鍰，因行為單一，且違反數個規定之效果均為
      罰鍰，處罰種類相同，從其一重處罰已足達成行政目的，僅得裁處一個罰鍰，
      並從法定罰鍰最高之規定裁處，方符合前開大法官會議解釋之精神，且與行政
      罰法草案第二十三條第一項所規定之「一行為違反數個行政法上義務規定而應
      處罰鍰者，依法定罰鍰額最高之規定裁處，但裁處之額度不的低於各該規之罰
      鍰最低額。」之立法意旨方屬相符；是本件異議人聲明異議意旨雖無理由，已
      如前述，然前開裁決既將異議人一個懸掛他車註銷車牌之違規行為，認同時違
      反道路交通管理處罰條例第十二條第一項第四、五款而分別各予以處法定罰緩
      之最高額，於同年三月二十九日自行撤銷原裁決，重新裁處受處分人罰鍰一萬
      四千四百元；並依同條例第十二條第二項之規定將其註銷之牌照扣繳，即有違
      反上開禁止重複處罰原則之不當，原處分容有未洽。
（三）再按，道路交通管理處罰條例第十二條規定，已於九十一年七月三日修正並生
      效施行，新法第十二條之規定將原先最高得處罰七千二百元之罰鍰修正為最高
      得處一萬零八百元之罰鍰，此修正前後之法律顯有不同，應認係屬法律之變更
      ，原處分機關未及比較適用新舊法，仍有未洽，而修正前後之道路交通管理處
      罰條例第十二條新舊法比較結果，舊法顯有利於受處分人（因新法最高可處之
      罰鍰數額較舊法為高），依行政罰在法律之適用上，應有刑法第二條第一項「
      行為後法律有變更者，適用裁判時之法律。但裁判前之法律有利於行為人者，
      適用最有利於行為人之法律。」及稅捐稽徵法第四十八條之三「納稅義務人違
      反本法或稅法之規定，適用裁處時之法律。但裁處前之法律有利於納稅義務人
      者，適用最有利於納稅義務人之法律。」規定所揭示之「從新從輕」原則之類
      推適用（陳清秀著【依法行政與法律的適用】一文，收錄於翁岳生編【行政法
      】一書，第一七六頁至第一七九頁，八十七年三月版），本院自應適用修正生
      效前之舊法為本件之裁判。是綜上所述，本件異議人之異議雖無理由，然原處
      分機關之裁決既有不當，爰撤銷原處分，並以受處分人同時違反道路交通管理
      處罰條例（舊法）第十二條第一項第四款、第五款規定之行為，擇以情節較重
      之同條例（舊法）第十二條第一項第四款「使用註銷之牌照行駛」，就受處分
      人前開違規行為逕行從重裁處受處分人即異議人罰鍰七千二百元，並依同條例
      第十二條第二項之規定，扣繳其車牌號碼「ＨＩ—Ｏ二二七」自用小客車之牌
      照，裁處如主文第二項所示，以資適法。
據上論斷，應依道路交通案件處理辦法第二十條前段，裁定如主文。
中      華      民        國      九十一      年      十      月    二  日
                                      臺灣臺北地方法院交通法庭
                                          法  官  吳  佳  薇
如不服本裁定，應於裁定送達後五日內向本院提出抗告狀。
右正本與原本無異。
                  書記官  許  博  為
中      華      民        國       九十一     年      十       月   三  日
